臺灣臺南地方法院民事判決　九十一年度訴字第二一一二號
　　原　　　告　　臺灣中小企業銀行股份有限公司
　　法定代理人　　甲　○　○
　　訴訟代理人　　己　○　○
　　兼法定代理人　戊　○　○
　　被　　　告　　丙　○　○
　　　　　　　　　丁○○○
　　法定代理人　　乙　○　○
右當事人間請求給付借款事件，本院判決如左：
    主      文
被告新通運機械廠股份有限公司、戊○○、丙○○、丁○○○應連帶給付原告新臺幣
壹佰拾伍萬陸仟壹佰玖拾陸元，及如附表一所示之利息及違約金。
被告新盛車線有限公司應給付原告新臺幣壹佰柒拾萬元，及如附表二編號一、二所示
之利息。
本判決第一項所命之給付，於第一項被告清償金額達新臺幣壹佰拾伍萬陸仟壹佰玖
拾陸元，及如附表一所示之利息及違約金時，第二項被告免除其給付責任。
本判決第二項所命之給付，於第二項被告履行給付時，第一項被告就上開清償範圍內
免除給付責任。
訴訟費用由被告新通運機械廠股份有限公司、戊○○、丙○○、丁○○○連帶負擔百
分之九十，餘由被告新盛車線有限公司負擔。
本判決第一項於原告以新臺幣肆拾伍萬貳仟元或等值之中央政府建設公債八十三年度
甲類第一期債票為被告新通運機械廠股份有限公司、戊○○、丙○○、丁○○○供擔
保後，得假執行。
本判決第二項得假執行。
    事      實
甲、原告方面：
  一、聲明：除供擔保金額外，求為判決如主文所示。
  二、陳述：
    （一）本案因訴之合併，致本案訴之全部不屬於民事訴訟法第四百二十七條之範
          圍，依民事訴訟法第四百三十五條之規定應全部適用通常訴訟程序，合先
          敘明。
    （二）被告新通運機械廠股份有限公司（以下稱新通運公司）於民國（下同）九
          十年一月十八日邀同被告戊○○、丙○○、丁○○○為連帶保證人，與原
          告簽訂週轉金貸款契約，約定自九十年一月十八日起至九十一年一月十八
          日止，在新臺幣（下同）五百萬元額度內，逕由被告新通運公司出具授信
          動用申請書及借據申請動用，每筆借款期限最長不得超過一百八十天，按
          月繳息，本金到期一次清償，利率按年息百分之九點二計算，嗣後原告基
          本放款利率調整時，自調整日起改按原告新通告基本放款利率加年利率百
          分之零點六八計付，並約定遲延給付時，在逾期六個月以內按上開利率百
          分之十，超過六個月部分按上開利率百分之二十計付違約金。嗣被告新通
          運公司於九十年四月十九日向原告申請動用一百三十八萬元，截至起訴求
          償時，被告新通公司尚有如附表一所示借款餘額一百三十五萬六千一百九
          十六元、利息及違約金未清償，爰依前開週轉金貸款契約之約定訴請被告
          新通運公司、戊○○、丙○○、丁○○○負連帶給付責任。
    （三）被告新通運公司為清償前開借款金額，背書轉讓如附表二所示支票二紙予
          原告，經提示均遭退票，爰依票據法之規定，對該支票之發票人即被告新
          盛車線有限公司（以下稱新盛車線公司）請求如附表二所示之金額及利息
          。
  三、證據：提出借據、週轉金貸款契約、授信動用申請書、存款轉帳收入傳票、放
            款轉帳支出傳票、新通運公司變更登記表、新盛車線公司變更登記事項
            卡、放款利率歷史資料表等各一紙及臺灣中小企業銀行連線作業通用查
            詢驗證單二紙、支票及退票理由單各二紙、戶籍謄本三份、授信約定書
            四份為證。
乙、被告方面：
    被告新通運公司、戊○○、丙○○、丁○○○、新盛車線公司均未於言詞辯論期
    日到場，亦未提出書狀作何聲明或陳述。
    理      由
一、被告均未於言詞辯論期日到場，核無民事訴訟法第三百八十六條所列各款情形，
    爰依原告之聲請，由其一造辯論而為判決。
二、本件原告起訴主張：被告新通運公司邀同被告戊○○、丙○○、丁○○○為連帶
    保證人，與原告簽訂週轉金貸款契約，約定自九十年一月十八日起至九十一年一
    月十八日止，在五百萬元額度內，逕由被告新通運公司出具授信動用申請書及借
    據申請動用，每筆借款期限最長不得超過一百八十天，按月繳息，本金到期一次
    清償，利率按年息百分之九點二計算，嗣後原告基本放款利率調整時，自調整日
    起改按原告新通告基本放款利率加年利率百分之零點六八計付，並約定遲延給付
    時，在逾期六個月以內按上開利率百分之十，超過六個月部分按上開利率百分之
    二十計付違約金；嗣於九十年四月十九日，被告新通運公司向原告借款一百三十
    八萬元，約定借款期限至九十年十月二十二日止，惟被告新運通公司於清償期屆
    至，卻未依約清償，迄今尚欠如附表一所示借款餘額、利息及違約金未清償，爰
    依前開週轉金貸款契約之約定訴請被告新通運公司、戊○○、丙○○、丁○○○
    負連帶給付責任。又被告新通運公司為清償前開借款金額，背書轉讓如附表二所
    示支票二紙予原告，惟經原告提示卻均未獲兌付，爰依票據法之法律關係，對該
    支票之發票人即被告新盛車線公司請求如附表二所示之金額及利息等語。
三、經查，原告主張被告新通運公司邀同被告戊○○、丙○○、丁○○○為連帶保證
    人，於九十年一月十八日與原告簽訂週轉金貸款契約，約定自九十年一月十八日
    起至九十一年一月十八日止，在五百萬元額度內，逕由被告新通運公司出具授信
    動用申請書及借據申請動用，每筆借款期限最長不得超過一百八十天，按月繳息
    ，本金到期一次清償，利率按年息百分之九點二計算，嗣後原告基本放款利率調
    整時，自調整日起改按原告新通告基本放款利率加年利率百分之零點六八計付，
    並約定遲延給付時，在逾期六個月以內按上開利率百分之十，超過六個月部分按
    上開利率百分之二十計付違約金；嗣被告新通運公司於九十年四月十九日向原告
    申請動用一百三十八萬元，迄今尚有如附表一所示借款餘額、利息及違約金尚未
    清償；且被告新通運公司為清償前開借款金額，背書轉讓如附表二所示支票二紙
    ，惟經原告提示均未獲兌付等事實，業據原告提出提出借據、週轉金貸款契約、
    授信動用申請書、存款轉帳收入傳票、放款轉帳支出傳票、放款利率歷史資料表
    等各一紙及臺灣中小企業銀行連線作業通用查詢驗證單二紙、支票及退票理由單
    各二紙、授信約定書四份為證，而被告亦均未提出書狀或到場爭執，堪認為真實
    。
四、按保證債務之所謂連帶，係指保證人與主債務人負同一債務，對於債權人各負全
    部給付之責任者而言，此就民法第二百七十二條第一項規定連帶債務之文義參照
    觀之甚明（最高法院四十五年台上字第一四二六號、六十九年台上字第一九二四
    號判例參照）。本件主債務人即被告新通運公司依系爭週轉金契約，於九十年四
    月十九日向原告申請動用一百三十八萬元後，屆期既未依約清償，尚餘本金一百
    三十五萬六千一百九十六元及如附表一所示利息、違約金；而被告戊○○、丙○○、丁○○○既為被告新通運公司之連帶保證人，則原告本於消費借貸及連帶保
    證之法律關係，請求被告新通運公司、戊○○、丙○○、丁○○○連帶清償如主
    文第一項所示之本金、利息及違約金，即無不合，應予准許。
五、又按支票到期不獲付款時，執票人於行使或保全支票上權利之行為後，對於背書
    人、發票人及支票上其他債務人得行使追索權。執票人得不依負擔債務之先後，
    對前項債務人之一人或數人或全體行使追索權。執票人向支票債務人行使追索權
    時，得請求自為付款提示日起之利息，如無約定利率者，依年利六釐計算。票據
    法第一百四十四條準用第八十五條第一項、第九十六條第二項及第一百三十三條
    分別定有明文。查被告新盛車線公司所簽發如附表二所示支票二張，既為被告新
    通運公司背書轉讓予原告，以清償前開債務，惟經原告遵期提示未獲付款，則原
    告本於票據之法律關係對被告新盛車線公司行使票據追索權，並請求其給付法定
    遲延利息，於法自無不合，亦應准許。
六、末查，本件被告所負債務，雖係基於消費借貸、連帶保證及票據上追索權三項互
    異之法律關係，惟具有同一經濟上目的，為不真正連帶債務，是於主文第一項及
    第二項所命給付之金額，於任一被告履行給付時，於其清償範圍內，他債務因目
    的達到而消滅，其他被告因此免除給付義務，爰判決如主文第三、四項所示，併
    此敘明。
七、本判決主文第一項之請求，原告陳明願供擔保請准宣告假執行，核無不合，爰酌
    定相當擔保金額准許之。另本判決主文第二項係命被告清償票據上之債務，應依
    職權宣告假執行。
八、據上論斷，本件原告之訴為有理由，依民事訴訟法第三百八十五條第一項前段、
    第七十八條、第八十五條第一項但書、第二項、第三百八十九條第一項第四款、
    第三百九十條第二項，判決如主文。
中　　　華　　　民　　　國　　九十一　　年　　　十　　　月　　　三十    日
　　　　　　　　　　　　　　　　　 臺灣臺南地方法院民事第二庭
~B法　　　官　洪　碧　雀
右為正本係照原本作成。
如對本判決上訴，須於判決送達後廿日內向本院提出上訴狀。
中　　　華　　　民　　　國　　九十一　　年　　　十　　　月　　　三十    日
~B法院書記官　顏　惠　華
~F0
~T30
┌────────────────────────────────────────────────────────────┐
│附表一                                                                                                                  │
├───────────────┬────────┬──────────────┬────────────────────┤
│借  款  餘  額（新台幣）      │  年  利  率    │        利  息              │    違    約    金                      │
├───────────────┼────────┼──────────────┼────────────────────┤
│一百三十五萬六千一百九十六元  │百分之九點零七三│自民國九十年十月二十三日起至│自民國九十年十一月二十四日起至民國九十一│
│                              │                │清償日止，按上開利率計算    │年五月二十三日止，按上開利率百分之十計算│
│                              │                │                            │；自民國九十一年五月二十四日起至清償日止│
│                              │                │                            │，按上開利率百分之二十計算              │
└───────────────┴────────┴──────────────┴────────────────────┘
┌─────────────────────────────────────────────────────────────────┐
│附表二                                                                                                                            │
├──┬────────┬──────┬──────┬──────────┬─────────┬─────────┬────────┤
│編號│  發  票  人    │ 付  款  人 │票 面 金 額 │ 票  據  號  碼     │ 發   票   日     │  提   示   日    │  利    息      │
│    │                │            │ （新臺幣） │                    │  （民  國）      │   （民  國）     │                │
├──┼────────┼──────┼──────┼──────────┼─────────┼─────────┼────────┤
│一  │新盛車線有限公司│臺中商業銀行│八十萬元    │ＧＫＡ0000000│九十年九月二十一日│九十年九月二十一日│自提示日起至清償│
│    │                │國光分行    │            │                    │                  │                  │日止按週年利率百│
├──┼────────┼──────┼──────┼──────────┼─────────┼─────────┤分之六計算      │
│二  │新盛車線有限公司│臺中商業銀行│九十萬元    │ＧＫＡ0000000│九十年十月十二日  │九十年十月十二日  │                │
│    │                │國光分行    │            │                    │                  │                  │                │
├──┴────────┴──────┴──────┴──────────┴─────────┴─────────┴────────┤
│共計：一百七十萬元                                                                                                                │
└─────────────────────────────────────────────────────────────────┘
